臺灣基隆地方法院小額民事判決
110年度基小字第93號
原      告  新安東京海上產物保險股份有限公司

法定代理人  陳忠鏗  
訴訟代理人  謝京燁  
            廖健良  
被      告  游鈺瑩  


上列當事人間請求損害賠償事件，本院於民國110年2月4日言詞
辯論終結，判決如下：
    主      文
被告應給付原告新臺幣壹萬貳仟伍佰壹拾玖元，及自民國一百一
十年一月二十九日起至清償日止，按週年利率百分之五計算之利
息。
原告其餘之訴駁回。
訴訟費用新臺幣壹仟元，由被告負擔新臺幣陸佰陸拾貳元，餘由
原告負擔。
本判決原告勝訴部分得假執行；但被告如以新臺幣壹萬貳仟伍佰
壹拾玖元為原告預供擔保，得免為假執行。
    事實及理由
一、被告經合法通知，未於言詞辯論期日到場，核無民事訴訟法
    第386條所列各款情形，依民事訴訟法第436條之23、第436
    條第2項、第385條第1項前段規定，准原告之聲請，由其一
    造辯論而為判決。
二、原告起訴主張：被告於民國108年12月12日15時50分許騎乘
    車牌號碼000-000號普通重型機車（下稱系爭機車），行經
    基隆市中正區新豐街近深溪路口時，撞擊前方由原告承保、
    訴外人吳鳳仙所有，由訴外人黃韋強駕駛之車牌號碼000-00
    00號自用小客車（下稱系爭汽車），致系爭汽車受有損害，
    原告依約賠付被保險人維修費用新臺幣（下同） 18,900元
    （含工資2,050元、零件7,090元、烤漆9,760元）後，即依
    保險法第53條規定取得代位求償權，為此依保險法第53條、
    民法第184條第1項前段、第191條之2本文及民法第196條之
    規定提起本訴，請求被告給付18,900元及自起訴狀繕本送達
    翌日起至清償日止，按週年利率5%計算之利息等語。
三、原告主張之上開事實，業據提出系爭汽車行照、基隆市警察
    局道路交通事故當事人登記聯單、道路交通事故現場圖、初
    步分析研判表、估價單、統一發票、車輛維修保險賠款付承
    修廠商同意書及照片等件影本為證，且經本院職權向基隆市
    警察局調閱本件交通事故資料，有基隆市警察局109年12月1
    1日基警交字第1090050345號函附道路交通事故現場圖、道
    路交通事故調查報告表㈠㈡、道路交通事故談話紀錄表、初步
    分析研判表及相片14張附卷可憑，而被告經合法通知，無正
    當理由，未於言詞辯論期日到庭，復未提出書狀作何聲明或
    陳述以供審酌，應認原告之主張為真實。
四、按汽車行駛時，駕駛人應注意車前狀況及兩車並行之間隔，
    並隨時採取必要之安全措施，道路交通安全規則第94條第3
    項前段定有明文。次按因故意或過失，不法侵害他人之權利
    者，負損害賠償責任；汽車、機車或其他非依軌道行駛之動
    力車輛，在使用中加損害於他人者，駕駛人應賠償因此所生
    之損害，但於防止損害之發生，已盡相當之注意者，不在此
    限；又被保險人因保險人應負保險責任之損失發生，而對於
    第三人有損失賠償請求權者，保險人得於給付賠償金額後，
    代位行使被保險人對於第三人之請求權；但其所請求之數額
    ，以不逾賠償金額為限；民法第184條第1項前段、第191條
    之2、保險法第53條第1項亦均有規定。被告於上開時間、地
    點騎乘系爭機車，疏未注意車前狀況及兩車並行之間隔，碰
    撞前方同向直行之系爭汽車，致系爭汽車損壞，對本件事故
    之發生自有過失，被告復未舉證證明其對於防止損害之發生
    ，已盡相當之注意，且被告之過失行為與系爭汽車受損間有
    相當因果關係，應負侵權行為損害賠償責任，而原告已依保
    險契約給付系爭汽車之修復費用，自得依上開法律規定代位
    行使對被告之損害賠償請求權。
五、另按負損害賠償責任者，除法律另有規定或契約另有訂定外
    ，應回復他方損害發生前之原狀；第1項情形，債權人得請
    求支付回復原狀所必要之費用，以代回復原狀，民法第213
    條第1項、第3項定有明文。但修理材料以新品換舊品，應予
    折舊（最高法院77年度第9次民事庭會議決議一參照）。查
    系爭汽車於103年5月30日領照，有行車執照在卷足憑，至10
    8年12月12日車禍受損時止，依營利事業所得稅查核準則第9
    5條第6款規定：「固定資產提列折舊採用定率遞減法者，以
    一年為計算單位，其使用期間未滿一年者，按實際使用之月
    數相當於全年之比例計算之，不滿一月者，以月計」之方法
    計算結果，使用之時間應以5年7月計，其車輛及附加零件已
    有折舊，原告對於計算折舊並不爭執，應將折舊部分予以扣
    除。而依行政院所頒「固定資產耐用年數表」及「固定資產
    折舊率表」規定，非運輸業用小客車之耐用年數為5年，再
    依財政部（58）如財稅發字第1083號發佈之固定資產折舊採
    定率遞減法之計算方法，其每年應折舊千分之三六九，採用
    定率遞減法計算折舊者，其最後一年之折舊額，加歷年折舊
    累計額，其總和不得超過該資產成本原額之十分之九，故逾
    耐用年數之自用小客車仍有相當於新品資產成本百分之十之
    殘值。系爭汽車既已逾耐用年數，其修理費用中之新品零件
    費用7,090元，扣除折舊額後，僅就其中10分之1的殘值709
    元（計算式：7,090元×1/10＝709元）係必要之修復費用，加
    上不應折舊之工資及塗裝共計11,810元，則修復系爭汽車之
    必要費用應為12,519元。
六、從而，原告基於侵權行為及代位求償之法律關係，請求被告
    給付12,519元，及自起訴狀繕本送達翌日即110年1月29日起
    至清償日止，按週年利率5%計算之利息，為有理由，應予准
    許；逾上開範圍之請求，為無理由，應予駁回。
七、本件第一審裁判費為1,000元，此外別無其他費用支出，訴
    訟費用依兩造勝敗比例，由被告負擔662元（12,519元18,9
    00元1,000元＝662元，元以下四捨五入），餘由原告負擔。
八、本件被告敗訴部分，依民事訴訟法第436條之20規定，應依
    職權宣告假執行，併依同法第436條之23準用同法第436條第
    2項，再準用同法第392條第2項規定，酌情宣告被告預供相
    當之擔保金額後得免為假執行。
九、結論：本件原告之訴為一部有理由，一部無理由，依民事訴訟法第436條之19第1項、第436條之20、第436條之23、第436條第2項、第385條第1項前段、第79條、第392條第2項，判決如主文。　
中　　華　　民　　國　　110 　年　　2 　　月　　18　　日
　　　　          基隆簡易庭法　官　陳湘琳
以上正本係照原本作成。
對於本件判決如有不服，應於收受送達後20日內向本院提出上訴
書狀，上訴於本院合議庭，並按他造當事人之人數附具繕本。
當事人之上訴，非以判決違背法令為理由不得為之，上訴狀應記
載上訴理由，表明下列各款事項：
㈠原判決所違背之法令及其具體內容。
㈡依訴訟資料可認為原判決有違背法令之具體事實。　　　　
中　　華　　民　　國　　110 　年　　2 　　月　　18　　日
                            書記官　林亭如